【裁判字號】    95,訴,3756
【裁判日期】    951229
【裁判案由】    毒品危害防制條例
【裁判全文】
臺灣臺中地方法院刑事判決              95年度訴字第3756號
公  訴  人  臺灣臺中地方法院檢察署檢察官
被      告  甲○○
                    國民
上列被告因違反毒品危害防制條例案件，經檢察官提起公訴（95
年度毒偵字第5040號），經本院合議庭裁定，由受命法官依法獨
任進行簡式審判程序判決如下：
    主  文
甲○○施用第一級毒品，累犯，處有期徒刑玖月，扣案之第一級
毒品海洛因壹包淨重○‧○四公克（空包裝重○‧二三公克），
沒收銷燬之。
    事  實
一、甲○○素行不佳，前曾犯違反毒品危害防治條例、竊盜、詐
    欺等罪，其中於民國（下同）九十一年間所觸犯竊盜罪，經
    本院判處有期徒刑一年二月確定；又於九十一年間觸犯違反
    毒品危害防治條例罪，經本院判處有期徒刑十月確定；又於
    九十二年間觸犯詐欺罪，經臺灣高雄地方法院判處有期徒刑
    四月確定，嗣經裁定定其應執行刑為有期徒刑二年一月確定
    ，並於九十四年五月十四日因假釋付保護管束期滿未經撤銷
    ，視為執行完畢。甲○○前因施用毒品案件，經觀察、勒戒
    後，因認無繼續施用毒品之傾向，由臺灣臺中地方法院檢察
    署檢察官以八十七年度偵字第一八三一五號為不起訴處分確
    定。又因施用第一、二級毒品案件，經觀察、勒戒後，因認
    有繼續施用毒品之傾向而送強制戒治，刑罰部分則由本院以
    八十八年度訴字第七九二號判處有期徒刑七月、三月，定應
    執行有期徒刑八月確定。嗣又因施用第一級毒品案件，經送
    強制戒治後，於九十二年四月十五日執行完畢，詎仍不知悔
    改，甲○○復基於反覆持續施用第一級毒品海洛因之犯意，
    自九十五年十月十五日起至同年月十九日下午十三時許止，
    在其位於臺中市○區○○○路七三○巷二十二號十五樓之一
    之居處內等處，以將第一級毒品海洛因少許摻水置入針筒內
    施打之方式，反覆施用第一級毒品海洛因多次。嗣為警於九
    十五年十月十九日下午十五時許，持搜索票至其上開居處內
    執行搜索時查獲，並扣得第一級毒品海洛因一包淨重○‧○
    四公克（空包裝重○‧二三公克）。
二、案經臺中市警察局第六分局報請臺灣台中地方法院檢察署檢
    察官偵查起訴。
    理  由
一、按除被告所犯為死刑、無期徒刑、最輕本刑為三年以上有期
    徒刑之罪或高等法院管轄第一審案件者外，於前條第一項程
    序進行中，被告先就被訴事實為有罪之陳述時，審判長得告
    知被告簡式審判程序之旨，並聽取當事人、代理人、辯護人
    及輔佐人之意見後，裁定進行簡式審判程序，刑事訴訟法第
    二百七十三條之一第一項定有明文。本件被告所犯係死刑、
    無期徒刑、最輕本刑為三年以上有期徒刑以外之罪，其於準
    備程序中就被訴事實為有罪之陳述，且經審判長告知被告簡
    式審判程序之旨，並聽取公訴人及被告之意見後，本院合議
    庭認為適宜而裁定由受命法官獨任進行簡式審判程序，合先
    敘明。
二、上揭事實，業據被告甲○○於本院審理時坦承不諱，並有被
    告所有之第一級毒品海洛因一包淨重○‧○四公克（空包裝
    重○‧二三公克）扣案足資佐證，而該扣案之白色粉末一包
    ，經囑託法務部調查局鑑定結果，確屬第一級毒品海洛因淨
    重○‧○四公克（空包裝重○‧二三公克）無訛，此有該局
    九十五年十一月二十七日調科壹字第○九五二三○四一四八
    ○號鑑定通知書一份附卷可參。而被告為警查獲，經警採其
    尿液送請詮昕科技股份有限公司鑑定結果，呈嗎啡陽性反應
    ，此有該公司九十五年十一月六日第五Ａ二五○○五七號濫
    用藥物尿液檢驗報告一份附卷可稽，此外，復有員警職務報
    告書、現場圖各一份、相片二張、前揭臺灣台中地方法院檢
    察署不起訴處分書及被告之刑案資料查註紀錄表、臺灣高等
    法院被告全國前案紀錄表各一紙附卷可稽，足認被告甲○○
    自白，核與事實相符，堪予採信，事證至臻明確，被告甲○
    ○違反毒品危害防制條例犯行洵堪認定。
三、查刑法已於九十四年二月二日修正公布，刪除刑法第五十六
    條關於連續犯之規定，且自九十五年七月一日起施行。（一
    ）、按刪除連續犯規定之修正理由已有「至連續犯之規定廢
    除後，對於部分習慣犯，例如竊盜、吸毒等犯罪，是否會因
    適用數罪併罰而使刑罰過重產生不合理之現象一節，在實務
    運用上應可參考德、日等國之經驗，委由學界及實務以補充
    解釋之方式，發展接續犯之概念，對於合乎接續犯或包括的
    一罪之情形，認為構成單一之犯罪，以限縮數罪併罰之範圍
    ，用以解決上述問題」之說明。（二）、且按刑事法若干犯
    罪行為態樣，本質上原具有反覆、延續實行之特徵，立法時
    既予特別歸類，定為犯罪構成要件之行為要素，則行為人基
    於概括之犯意，在密切接近之一定時、地持續實行之複次行
    為，倘依社會通念，於客觀上認為符合一個反覆、延續性之
    行為觀念者，於刑法評價上，即應僅成立一罪。學理上所稱
    「集合犯」之職業性、營業性或收集性等具有重複特質之犯
    罪均屬之，例如經營、從事業務、收集、販賣、製造、散布
    等行為概念者是，亦有最高法院九十五年度台上字第一Ｏ七
    九號刑事判決意旨可資參照。（三）、而毒品因有高度之成
    癮性及濫用性，施用毒品之行為本身，顯然具有反覆性及延
    續性之特徵，如將「持續多次施用毒品行為」評價為數罪，
    恐與刑罰過度評價禁止原則相悖，並有違憲法所揭櫫之比例
    原則。基此，被告施用前開毒品既具有成癮性，因此必然是
    反覆為之，且施用行為本身即有反覆為之之性質，故本院認
    被告持續多次施用第一級毒品海洛因之行為，在法律評價上
    應屬於包括一罪之集合犯，應僅成立「集合犯」之實質一罪
    。（四）、本案被告施用第一級毒品海洛因之最後行為係自
    九十五年十月十五日起至同年月十九日下午十三時許止，其
    最後行為時係在刑法前開修正施行後，是本案自應全部適用
    修正後刑法，無庸再為新舊法之比較，附此敘明。按海洛因
    係毒品危害防制條例第二條第二項第一款所定之第一級毒品
    ，不得非法施用，是核被告甲○○所為，係犯毒品危害防制
    條例第十條第一項之施用第一級毒品罪。被告施用第一級毒
    品前後持有第一級毒品之低度行為，應為其施用第一級毒品
    之高度行為所吸收，不另論罪。被告先後多次施用第一級毒
    品海洛因之行為，基上說明，應僅成立「集合犯」之實質一
    罪。查被告甲○○前曾於九十一年間觸犯竊盜罪，經本院判
    處有期徒刑一年二月確定；又於九十一年間觸犯違反毒品危
    害防治條例罪，經本院判處有期徒刑十月確定；又於九十二
    年間觸犯詐欺罪，經臺灣高雄地方法院判處有期徒刑四月確
    定，嗣經裁定定其應執行刑為有期徒刑二年一月確定，並於
    九十四年五月十四日因假釋付保護管束期滿未經撤銷，視為
    執行完畢，此有臺灣台中地方法院檢察署刑案資料查註紀錄
    表在卷可按，其於五年之內再犯有期徒刑以上之本罪，係屬
    累犯，應依刑法第四十七條第一項之規定，加重其刑。爰審
    酌被告甲○○犯罪之動機、目的、手段、品行不佳，詳如前
    述，此有台灣台中地方法院檢察署刑案資料查註紀錄表一份
    在卷可按，被告曾有施用毒品不良素行，經執行完畢後，仍
    不知警惕，再次施用毒品，經檢察官依初次勒戒、觀察後無
    繼續施用傾向為不起訴處分確定後，仍不知悔改警惕，猶繼
    續施用毒品不輟，情節非輕，有失政府制定毒品危害防制條
    例之立法美意，本不宜寬貸，惟此乃自戕且容易成癮之行為
    ，從另一角度觀察，應視同病人看待，及犯後已坦承犯行，
    態度良好等一切情狀，量處如主文所示之刑，以資懲儆。扣
    案之第一級毒品海洛因一包淨重○‧○四公克（空包裝重○
    ‧二三公克），依毒品危害防制條例第二條之規定，屬第一
    級毒品，不問屬於犯人與否，爰依毒品危害防制條例第十八
    條第一項前段之規定，宣告沒收銷燬之。
據上論斷，應依刑事訴訟法第二百九十九條第一項前段、第二百
七十三條之一第一項，毒品危害防制條例第十條第一項、第十八
條第一項前段，刑法第十一條、第四十七條第一項，判決如主文
。
中    華    民    國    95    年    12    月    29    日
                  刑事第八庭    法  官  洪俊誠
以上正本證明與原本無異。
如不服本判決，應於判決送達後十日內向本院提出上訴狀，上訴
於臺灣高等法院臺中分院(須附繕本)。
                                書記官  蕭榮峰
中    華    民    國    95    年    12    月    29    日
附錄論罪科刑實體法條文：
毒品危害防制條例第十條：
施用第一級毒品者，處六月以上五年以下有期徒刑。
施用第二級毒品者，處三年以下有期徒刑。


司法院資訊處製作；財團法人民間司法改革基金會備份。
